【裁判字號】    92,訴,252
【裁判日期】    920923
【裁判案由】    毒品危害防制條例等
【裁判全文】
臺灣士林地方法院刑事判決                          九十二年度訴字第二五二號
    公  訴  人  臺灣士林地方法院檢察署檢察官
    被      告  丁○○
    指定辯護人  張樹萱律師
右列被告因違反毒品危害防制條例等案件，經檢察官提起公訴（九十年度偵緝字第六
三九號），本院判決如左：
    主  文
丁○○販賣第二級毒品，累犯，處有期徒刑捌年；販賣毒品所得之財物新臺幣參萬伍
仟元沒收之，如全部或一部不能沒收時，以其財產抵償之。又行使偽造私文書，足以
生損害於公眾及他人，累犯，處有期徒刑參月；如附表編號一至四所示文書上偽造「
丙○○」之署押共貳拾玖枚（含簽名捌枚及指印貳拾壹枚）均沒收。應執行有期徒刑
捌年貳月；販賣毒品所得之財物新臺幣參萬伍仟元沒收之，如全部或一部不能沒收時
，以其財產抵償之；如附表編號一至四所示文書上偽造「丙○○」之署押共貳拾玖枚
（含簽名捌枚及指印貳拾壹枚）均沒收。
    事  實
一、丁○○前曾於民國八十三年間，因違反麻醉藥品管理條例等案件，經臺灣高等法
    院於八十五年四月三十日以八十五年度上易字第四五五號判決處有期徒刑一年確
    定，於八十六年八月三十一日縮短刑期執行完畢。又於八十五年間及八十七年三
    月間，因販賣安非他命案件，經法院分別判處有期徒刑三年及五年四月確定，竟
    不知悔改，基於意圖販賣第二級毒品安非他命牟利之犯意，於八十七年十一月底
    、十二月初，以一兩安非他命新台幣（下同）二萬八千元之代價，在臺北縣板橋
    市，向不詳真實姓名綽號「三角」之男子（下稱「三角」），購買安非他命六兩
    共十六萬八千元。旋於八十七年十二月初，在臺北市大同區○○○路與寧夏路之
    圓環附近，以高於販入價格之一兩三萬五千元代價，販賣安非他命予甲○○一次
    。嗣於八十七年十二月十四日晚上八時十五分許，丁○○在臺北市大同區○○○
    路與寧夏路口為警查獲其販入已分裝成小包之安非他命二小包（塑膠袋裝及紙包
    裝安非他命各一包）。繼於同日晚上八時三十分許，丁○○帶同警察至其臺北市
    大同區○○○路○段二十三號八樓居處，當場扣得供販賣之塑膠袋裝安非他命二
    十六包、紙包裝安非他命四包、塑膠盒裝安非他命一盒（連同上開查獲之安非他
    命二小包，警秤共毛重二二三公克、淨重一六五點五公克）及供販賣安非他命預
    備之分裝袋三大包（均業經台灣板橋地方法院檢察署銷燬）。
二、丁○○因另違反麻醉藥品管理條例案件，在臺灣臺北地方法院審理中經傳訊未出
    庭，恐已遭通緝，為掩飾真實身分避免查獲，竟基於偽造署押及行使偽造私文書
    之犯意，於八十七年十二月十四日晚上八時三十分許，在上開臺北市大同區○○○路○段二十三號八樓居住處，持八十七年十二月十四日前二、三日，在台中縣
    沙鹿鎮○○路四十五巷十一號家中，所竊得其妹丙○○所有之國民身分證一枚（
    竊盜部分未據丙○○提出告訴），向不知情員警訛稱渠係丙○○本人，冒名應訊
    ，接續於警製之臺北市政府警察局少年警察隊（下稱少年隊）實施檢查紀錄表上
    偽造「丙○○」之署名三枚、指印六枚，嗣於同日晚間，經警帶回臺北市○○路
    ○段一八Ｏ號四樓少年隊製作筆錄時，仍接續在警察所提示之少年隊查獲涉嫌毒
    品危害防制條例案毒品初步鑑驗報告單上偽造「丙○○」之署名及指印各一枚，
    在八十七年十二月十四日第一次警訊筆錄上偽造「丙○○」之署名一枚、指印十
    一枚。又在逕行逮捕通知書一份及通知書存根二份上各偽造「丙○○」之署名及
    指印各一枚，而偽造有收受該逕行逮捕通知書及存根意思之私文書並交還警員而
    行使之，足以生損害於警察機關偵查犯罪之正確性及丙○○本人。丁○○於冒名
    應訊、偽造署押及私文書後，於翌（十五）日上午，在未經有偵查權之機關或公
    務員發覺為犯嫌前，隨即在警局內向警員自首其本名為丁○○而接受裁判。
三、案經台北市政府警察局少年警察隊報請台灣板橋地方法院檢察署檢察官呈請台灣
    高等法院檢察署檢察長令轉台灣士林地方法院檢察署檢察官偵查起訴。
    理  由
一、訊據被告丁○○僅坦承有冒名應訊、偽造署押及偽造文書部分之犯行，矢口否認
    有何販賣安非他命之犯行，辯稱略以：遭警查獲當天，是甲○○一直打電話，且
    伊是從台中上來，不可能帶「東西」去，在圓環時還有遭「刑求」，伊並未販賣
    安非他命予甲○○云云，惟查：
（一）被告自八十七年十二月十四日警訊始至檢察官偵查止，均未曾提及受「刑求」
      乙事；於九十二年六月二十三日本院第一次訊問時亦未表明；迨九十二年七月
      二十一日本院審理即逾事發後四年半時，才稱有遭「刑求」，所辯是否否屬實
      ，已非無疑﹖況依被告自敘之「被打」過程為「我在圓環剛下計程車的時候，
      還在找錢時警察過來抓住我的肩膀，就抓住我說到我住處去，刑求是在重慶北
      路與寧夏路口紅綠燈處打的，用拳頭打我的左臉，當時臉有腫起來，我牙齒也
      流血了，我堅持要看搜索票，但警察說可以後補，在這裡又被再打一次，還是
      打我的左臉，還有抓我的頭髮…」云云（見本院九十二年七月二十一日審理筆
      錄），顯見其所受之傷勢應屬肉眼輕易可見，然經本院函詢台灣台北看守所查
      明被告入所之體檢紀錄，該所函附之「台灣台北看守所新收觀察勒戒內外傷記
      錄表」記載「入所無內外傷，有痛風、嚴重胃下垂、氣喘」，檢查日期為八十
      七年十二月十六日零時十八分許，顯見被告於進入看守所時，檢查人亦未見被
      告丁○○之身體有何異樣，益徵被告丁○○所辯「遭警刑求」云云，實屬無稽
      。
（二）被告丁○○如何於右揭時、地販賣安非他命予甲○○等事實，業據證人甲○○
      於八十七年十二月十五日警訊中供稱：「我的毒品上游是綽號『姊仔』，我向
      『姊仔』總共購買過安非他命毒品二次，第一次是在八十七年十一月一或二日
      （詳細時間記不清楚），而第二次是在年十一月五日，兩次都約在台北市○○
      路、南京西路口的附近交貨，每次購買一兩新台幣三萬五千元，總共購買兩次
      計七萬元，而這一次是我主動提供毒品安非他命來源，所以警方才順利查獲『
      姊仔』…我是打『姊仔』的行動電話○九三五—五五五八二六號，而『姊仔』
      就會約我在台北市○○路、南京西路口附近交貨」等語；甲○○於同日解送至
      台灣板橋地方法院檢察署，接受值日檢察官訊以「『安』之來源？」時，亦供
      稱：「是被逮捕的丁○○以○九三五—五五五八二六電話聯絡，約在台北市圓
      環的警局附近，第一次買是十一月初，也是買三萬五千元，八十七年十二月十
      四日晚上八點十五分左右，我自動與警合作，故與丁○○聯絡約她出來」等語
      ；迨八十八年一月十二日，甲○○於台灣板橋地方法院檢察署檢察官訊問時，
      猶供稱：「向丁○○買的，十一月初（五日）左右，在台北市○○○路圓環附
      近跟他買的，買了三萬五千元，只此一次」等語。雖甲○○對於究係向丁○○
      購買一次、二次毒品，似有前後不一之處，然於八十八年一月十二日偵查中，
      經被告丁○○當庭表示：「十一月中旬我才認識洪某，我不可能販賣安予他，
      是在十二月初時，甲○○請我幫他調出安非他命…」等語後，經檢察官再詢問
      甲○○：「是否十二月五日有向蔡女買安？」等語，甲○○即改稱：「我之前
      講錯了，我想起來了，我是在十二月初向蔡女買安非他命」等語，是自證人甲○○所述前詞以觀，其確有向被告丁○○購買安非他命之事實，至為明灼。
（三）且被告丁○○於八十七年十二月十四日警訊中，對於其販賣安非他命之犯行，
      亦自白稱（八十七年十二月十四日，被告當時係以丙○○之名義應訊）：「因
      警方帶同現行犯甲○○在台北市大同區○○○路、寧夏路口發現我，及盤查我
      ，我在掏身分證時，身上掉落一小包塑膠袋裝安非他命，後又為員警在我長褲
      褲管查獲另一包安非他命（紙包裝），此時，我向警方坦承另持有乙批安非他
      命藏匿在我住處，我帶同員警到我重慶北路二段二三號八樓住（租）處，起出
      塑膠袋裝安非他命二十六包紙包裝安非他命四包塑膠盒裝安非他命乙盒
      …分裝塑膠紙袋三大包」、「（你有將安非他命賣與何人？）我有將安非他
      命賣給甲○○綽號『阿欽』男子，是他打我○九三五—五五五八二六行動電話
      與我聯絡，並相約於八十七年十二月出（即上星期）在台北市○○○路、寧夏
      路口交易安非他命，我拿一兩重安非他命賣『阿欽』，他付我新台幣三萬六千
      元」等語；於八十七年十二月十五日，接受台灣板橋地方法院檢察署值日檢察
      官訊問時，供稱：「（被查扣之安是否為你的？）是的。（你賣幾次給洪某？
      ）只賣一次，是上禮拜賣給他三萬五千元，昨天，洪某說要還我錢。」等語，
      是自被告丁○○於警訊、台灣板橋地方法院檢察署檢察官偵查時所供述內容以
      觀，被告顯然已經自白確有於八十七年十二月十五日前一週某日，販賣安非他
      命與甲○○之行為。
（四）被告丁○○於九十一年二月二十七日在台灣士林地方法院檢察署偵查時，經檢
      察官詢以「毒品何來時？」時供稱：「我在板橋向綽號『三角』的人買的，是
      在八十七年時，我向他拿過二次，第一次是在八十七年九月、第二次是十一月
      、十二月初，別人叫他蘇大哥，我叫他三角」等語；檢察官另詢：「為何買大
      量毒品？」，被告丁○○供稱：「其中一部份賣給甲○○，是我先拿錢買，買
      回後，洪說要，我就賣給他，八十七年底十一月底十二月初，我向三角買了後
      ，手上剛好有貨，洪打電話給我，問我有沒有東西先給他，我說好，價錢是一
      兩三萬五」等語；復對檢察官所詢之「八十七年九月是否以五萬六千元向三角
      買二兩，十二月初以十六萬八千買了六兩，因前次欠款付了二十一萬元（告以
      警訊要旨）？」、「警局所述是否依你當時記憶所述？」等問題，均答稱：「
      是」等語，顯見被告丁○○於警訊、偵查中對於自己自白之任意性、真實性並
      未爭執。尤其，於同日庭訊中，檢察官詢以「提示警訊筆錄洪說八十七年十一
      月一日或二日向你買了一次有何意見？」，被告丁○○猶答稱：「絕對沒有，
      我只賣他一次，時間是八十七年十二月初，即是從三角那裡拿到毒品後沒幾天
      。（何處交毒品給洪？）台北市○○區○○路附近的圓環當場並沒有拿到錢，
      也沒說什麼時候要給我，他之前有先向我借錢買機車，借了三萬五，後來在十
      二月初他打電話給我，問我有沒有東西，我說有，講好一兩三萬五，後來約好
      在圓環交給他，他並沒有給我錢，但在前一兩天，他有給我二萬二，是還機車
      錢，安非他命的錢，他沒有講何時要給我，我當時到台中處理事情」等語，是
      被告丁○○於台灣士林地方法院檢察署檢察官偵查中，亦已自白於八十七年十
      二月初，有在圓環附近販賣安非他命予甲○○之事。
（五）另參諸當日台北市政府警察局少年警察隊隊員係依據於八十七年十二月十四日
      下午，在台北縣中和市○○街一一二巷七號五樓頂遭查獲甲○○後，依其指述
      ，於八十七年十二月十四日晚間八時十五分許，在台北市大同區○○○路、寧
      夏路口逮捕被告丁○○，並在被告丁○○丟下一包毒品後，即執行逮捕查扣毒
      品，嗣因認為被告丁○○家中尚有大量毒品，屬於急迫情形，旋至被告丁○○
      位於臺北市大同區○○○路○段二十三號八樓執行逕行搜索，在該處扣得塑膠
      袋裝安非他命二十六包、紙包裝安非他命四包、塑膠盒裝安非他命一盒等情，
      有逕行搜索報告書（台灣板橋地方法院檢察署八十八年度偵字第二九八號卷第
      十頁）可參，亦經證人即警員乙○○於本院審理時證稱在卷。扣案如前述之第
      二級毒品，數量達一百六十五點五公克，確係第二級毒品安非他命，亦有台北
      市政府警察局少年警察隊毒品初步鑑驗報告單附卷為憑，且前開毒品已分裝完
      成者，分別有在圓環附近查獲之二包毒品、在被告家中查獲之塑膠袋裝安非他
      命二十六包、紙包裝安非他命四包、塑膠盒裝安非他命一盒，若係自己施用，
      數量何需如此龐大？何需分裝如此多單位？
（六）被告丁○○係向他人購得安非他命，再賣予甲○○等情，已詳於前，且販入之
      價格為「五萬六千元買二兩」、「十六萬八千買六兩」等情，已據被告丁○○
      於八十七年十二月十四日警訊、九十一年二月二十七日台灣士林方法院檢察署
      偵查時供認在卷，是被告販入毒品之價格為二萬八千元，再者，被告係以一兩
      三萬五千元代價，販賣安非他命予甲○○等情，亦據甲○○於偵查時證述在卷
      ，被告賣出安非他命之價格顯然高於販入之價格，益徵被告丁○○確有營利之
      販賣行為。
（七）右揭被告如何冒名應訊、偽造署押、行使偽造私文書之事實，業據被告於警訊
      、偵查及本院審理時自白不諱，並有上開經被告偽造「丙○○」署押及捺指印
      之檢查紀錄表、毒品初鑑驗報告單、警訊筆錄、逮捕通知書等在卷可稽，足認
      被告自白與事實相符。
（八）綜上所述，被告所辯未販賣毒品安非他命云云，不足採信。被告前開犯罪，事
      證明確，足以認定。
二、核被告丁○○販賣安非他命予甲○○之行為，係犯毒品危害防制條例第四條第二
    項販賣第二級毒品罪。被告非法持有安非他命之低度行為，應為非法販賣之高度
    行為所吸收，不另論罪。被告丁○○於警員逮捕通知書及存根上偽造「丙○○」
    之署押，用以表示收受該通知書及存根之意思，有收據之性質，均屬刑法第二百
    十條之私文書，偽造完成後復持以交回警員附卷據以偵訊製作筆錄，顯然於該文
    書之內容有所主張，而足以生損害於「丙○○」本人及警察機關偵查犯罪之正確
    性，乃事理所當然，核其所為，係犯刑法第二百十六條之行使第二百十條之偽造
    私文書罪。其偽造署押之行為係偽造該私文書之部分行為，為偽造私文書罪吸收
    ，不另論罪。被告冒用丙○○名義應訊，在少年隊實施檢查紀錄表、查獲涉嫌毒
    品危害防制條例案毒品初步鑑驗報告單、八十七年十二月十四日第一次警訊筆錄
    上偽造丙○○署押，使警察機關誤認犯罪嫌疑人為丙○○，使丙○○有受刑事追
    訴之危險，足以生損害於警察機關對於刑事案件管理之正確性及丙○○，核其所
    為係犯刑法第二百十七條第一項之偽造署押罪。被告偽造丙○○之簽名及指印，
    惟其仍屬基於逃避刑責之動機以單一犯意接續多次為偽造署押之行為，侵害單一
    法益，應為接續一行為所犯。（最高法院八十四年度台非字第十號判決參照）。
    又被告以一行為犯上開偽造署押及偽造私文書罪，係屬想像競合犯，應從一重之
    偽造私文書罪處斷。被告偽造之低度行為復為行使之高度行為吸收，僅論以行使
    偽造私文書罪。起訴書雖未論及偽造署押之罪名，惟於起訴書中犯罪事實已敘及
    ，且與前揭起訴有罪部分具有想像競合犯之裁判上一罪關係，應為起訴效力所及
    ，本院自應併予審理，附此敘明。再被告所犯販賣第二級毒品罪及行使偽造私文
    書罪間，犯意各別，罪名有異，應予分論併罰。又被告前曾於八十三年間，因違
    反麻醉藥品管理條例等案件，經臺灣高等法院於八十五年四月三十日以八十五年
    度上易字第四五五號判決處有期徒刑一年確定，於八十六年八月三十一日縮短刑
    期執行完畢，此有臺灣高等法院被告全國刑案紀錄表一份在卷可按，其前受有期
    徒刑執行完畢，於五年以內再犯本件最重本刑為有期徒刑以上之罪，為累犯，應
    依刑法第四十七條之規定各加重其刑，所犯販賣第二級毒品罪，無期徒刑部份，
    依法不得加重其刑。再被告於冒名應訊、偽造署押、行使偽造私文書後，在未被
    有偵查犯罪職權之機關或公務員知悉前，向警方承認冒名應訊，因而自首接受裁
    判，有臺北市政府警察局少年警察隊八十七年年十二月十五日之警訊筆錄在卷可
    參，應依刑法第六十二條前段規定減輕其刑，並應就此部分依刑法第七十一條第
    一項之規定先加後減之。爰審酌被告前有兩次販賣毒品之前科，猶不知悔改，復
    行再犯本罪，且其年輕力壯，不思向上，竟為謀一己之私，販賣第二級毒品安非
    他命予他人，嚴重損及他人之身體健康，惡性非輕，又審酌被告為掩飾其身分遭
    查獲之事實，行使偽造私文書及偽造他人署押之犯罪動機、目的、手段、對被害
    人及國家、社會法益所生之危害，及其犯罪後態度等一切情狀，分別量處如主文
    所示之刑，並定其應執行刑，以資懲儆。
三、扣案塑膠袋裝安非他命二十六包、紙包裝安非他命四包、塑膠盒裝安非他命一盒
    （連同在被告身上查獲之安非他命二小包，警秤共毛重二二三公克、淨重一六五
    點五公克），經送驗結果確係第二級毒品安非他命無誤，此有台北市政府警察局
    少年警察隊毒品初步鑑驗報告單附卷為憑，前開扣案安非他命連同分裝袋三大包
    ，均業經台灣板橋地方法院檢察署銷燬，有該署九十二年三月二十四日之函文所
    附扣押物處分命令書在卷為憑，爰不另諭知銷燬。
四、被告販賣安非他命予甲○○一次，價金為三萬五千元，此部分係被告販賣安非他
    命所得，雖未經扣案，仍應依毒品危害防制條例第十九條第一項之規定沒收之，
    如全部或一部不能沒收時，以其財產抵償之。被告於附表所示偽造之丙○○署押
    、指印，其中指印同係代表被冒用者之身分，亦為署押，均依刑法第二百十九條
    之規定，不問屬於犯人與否，均宣告沒收。
五、公訴意旨另略以：甲○○於八十七年十二月十四日晚上六時五十分許，在台北縣
    中和市○○街一一二巷七號五樓頂為警查獲，於當日經甲○○打電話向丁○○佯
    稱購買安非他命，約定在臺北市大同區○○○路與寧夏路口交易，於同日晚上八
    時十五分許，丁○○即攜帶前販入已分裝成小包之安非他命二小包（塑膠袋裝及
    紙包裝安非他命各一包）前往上址等候欲販賣予甲○○之際，為警當場查獲而不
    遂，因認被告蔡秋所為，係犯毒品危害防制條例第四條第五項、第二項販賣第二
    級毒品未遂罪嫌云云。訊據被告堅決否認此部分犯罪，辯稱：伊當天並未要販賣
    毒品予甲○○，係甲○○約其見面等語。經查：證人甲○○於警訊、偵查時並未
    指稱其係打電話向被告佯稱購買安非他命而約出來，亦未指稱其本次是要向其購
    買安非他命，且證人即執勤員警乙○○於本院審理時亦證稱：甲○○與被告聯絡
    時，伊並未聽到等語，是警察亦末能指明當天甲○○是為向被告購買毒品安非他
    命而約其出來，而甲○○雖經本院傳拘無著，惟據證人甲○○於警、偵訊時之證
    詞以觀，伊並未指證當日係欲向被告購買安非他命，自無從查得買賣數量、金額
    ，尚難以被告當日在其身上查獲毒品即以之為被告欲販賣安非他命予甲○○之證
    據。此外本院復查無其他積極證據足資佐證被告有欲販賣安非他命予甲○○，且
    被告於偵、審中又一再堅決否認有此犯行，尚不能據以認定其涉有此部分犯行，
    茲因公訴人認此與其前開有罪部分中之販賣毒品部分有為連續犯之裁判上一罪關
    係，故不另為無罪之諭知。
據上論斷，依刑事訴訟法第二百九十九條第一項前段、毒品危害防制條例第四條第二
項、第十九條第一項，刑法第十一條、第二百十六條、第二百十條、第二百十七條第
一項、第五十五條、第四十七條、第六十二條前段、第五十一條第五款、第二百十九
條，判決如主文。
本案經檢察官鄭世揚到庭執行職務。
中      華      民      國    九十二    年      九      月    二十三    日
                                    臺灣士林地方法院刑事第三庭
                                審判長法  官  雷  雯  華
                                          法  官  吳  祚  丞
                                          法  官  王  俊  雄
右正本證明與原本無異。
如不服本件判決，得自判決送達之日起十日內，向本院提起上訴。
                                          書記官  王  俊  雄
中      華      民      國    九十二    年      九      月    二十九    日
附錄本判決論罪科刑依據之法條：
毒品危害防制條例第四條第二項：
  製造、運輸、販賣第二級毒品者，處無期徒刑或七年以上有期徒刑，得併科新臺幣
  七百萬元以下罰金。
毒品危害防制條例第十九條第一項：
  犯第四條至第九條、第十二條、第十三條或第十四條第一項、第二項之罪者，其供
  犯罪所用或因犯罪所得之財物，均沒收之，如全部或一部不能沒收時，追徵其價額
  或以其財產抵償。
中華民國刑法第二百十六條：
 (行使偽造變造或登載不實之文書罪)
  行使第二百十條至第二百十五條之文書者，依偽造、變造文書或登載不實事項或使
  登載不實事項之規定處斷。
中華民國刑法第二百十條：
 (偽造變造私文書罪)
  偽造、變造私文書，足以生損害於公眾或他人者，處五年以下有期徒刑。
中華民國刑法第二百十七條第一項：
 (偽造盜用印章印文或署押罪)
  偽造印章、印文或署押，足以生損害於公眾或他人者，處三年以下有期徒刑。
中華民國刑法第二百十九條：
 (沒收之特例)
  偽造之印章、印文或署押，不問屬於犯人與否，沒收之。
附表：被告偽造「丙○○」之署押：
                                                        署名個數  指印個數
一、八十七年十二月十四日逮捕通知書（一式三份）          參        參
二、八十七年十二月十四日檢察紀錄表                      參        陸
三、八十七年十二月十四日第一次警訊筆錄                  壹        拾壹
四、毒品初步鑑驗報告單                                  壹        壹


司法院資訊處製作；財團法人民間司法改革基金會備份。
